臺灣宜蘭地方法院刑事裁定
111年度秩字第22號
移送機關    宜蘭縣政府警察局羅東分局
被移送人    黃天祈


上列被移送人因違反社會秩序維護法案件，經移送機關於民國11
1年3月31日以警羅偵字第1110006910號移送書移送審理，本院裁
定如下：
    主  文
黃天祈無正當理由攜帶具有殺傷力之器械，處罰鍰新臺幣參仟元
。扣案之西瓜刀壹支、棒球棍壹支，均沒入之。
    事實及理由
一、被移送人黃天祈於下列時、地有下列違反社會秩序維護法之
    行為：
（一）時間：民國110年3月10日晚間11時40分許。
（二）地點：宜蘭縣○○鄉○○○路000號前。
（三）行為：被移送人黃天祈於上開時間，因與黃冠鳴有債務問
      題，竟無正當理由攜帶具有殺傷力之西瓜刀1支、棒球棍1
      支，前往宜蘭縣○○鄉○○○路000號，向黃冠鳴催討金錢，而
      有危害安全之虞。
二、上開事實，有下列之事證足以證明，堪以認定：
（一）被移送人黃天祈於警詢時之供述。
（二）證人即在場之人馬湘俊、林庭筠、林洪亦、林益廷、陳家
      峻於警詢中之證述。
（三）宜蘭縣政府警察局羅東分局搜索扣押筆錄、扣押物品目錄
      表、借據各1份、扣案物照片4張。
（四）扣案之西瓜刀1支、棒球棍1支。
三、按無正當理由攜帶具有殺傷力之器械、化學製劑或其他危險
    物品者，處3日以下拘留或新臺幣30,000元以下罰鍰，社會
    秩序維護法第63條第1項第1款定有明文。本條款之構成要件
    ，須行為人客觀上有攜帶具有殺傷力之器械、化學製劑或其
    他危險物品之行為，且該攜帶係無正當理由，因而有危害於
    行為人攜帶所處時空之安全情形，始足當之。依上開要件，
    判定行為人有無違反本條款非行，首須行為人有攜帶行為，
    次審酌該攜帶行為是否係無正當理由，再衡量行為人攜帶行
    為所處時空，因行為人於該時空有攜帶該類器械，而使該時
    空產生安全上危害；亦即，就行為人客觀上之攜帶行為，依
    其攜帶行為之目的，考量行為人攜帶當時言詞舉動、時間、
    地點、身分等因素，據以認定其是否已構成本條款之非行。
    又本條款所稱「無正當理由」，應指行為人若所持目的與該
    器械於通常所使用之目的不同，而依當時客觀環境及一般社
    會通念，該持有行為因已逾該器械原通常使用之目的及範疇
    ，致使該器械在客觀上因本具殺傷力之故，易造成社會秩序
    不安及存在不穩定危險之狀態，即屬之，當不以行為人是否
    已持之要脅他人生命、身體而產生實質危險為斷。本件被移
    送人黃天祈於警詢中固坦承與黃冠鳴有債務問題，並有攜帶
    西瓜刀1支、棒球棍1支到場等情，惟矢口否認有何無正當理
    由攜帶具有殺傷力之器械之行為，辯稱：伊因為飲料店的西
    瓜刀毀損，所以於111年3月10日買了新的西瓜刀放在車上，
    打算隔天開店時帶往店內，棒球棍則是因為伊弟弟是棒球隊
    成員，平常伊會載弟弟上下課，棒球棍才會在伊車上，伊沒
    有使用西瓜刀或把西瓜刀拿出車外云云，然查，證人即在場
    之人馬湘俊、林庭筠於警詢時皆證稱：111年3月10日當天一
    起前往被移送人的飲料店，學做飲料，學得差不多後，被移
    送人說要去算錢，就一同去案發現場等語明確，可見111年3
    月10日案發當日，被移送人有先與證人馬湘俊、林庭筠在飲
    料店內，之後直接前往找黃冠鳴催討金錢，則被移送人既早
    已買好西瓜刀，大可於與證人馬湘俊、林庭筠在飲料店時即
    放在店內，而無隨時放置於車上，待隔天開店再帶往店內之
    理，被移送人所辯顯悖於常情；復證人即在場之人林益廷於
    警詢中證稱：被移送人有拿西瓜刀等語，證人即在場之人陳
    家竣於警詢時亦證述：被移送人有拿球棒等語，亦與被移送
    人之說法大相逕庭，是被移送人之辯詞，誠難信採。綜上，
    互核勾稽比對上開事證，應堪認定被移送人係為向黃冠鳴催
    討債務，始攜帶西瓜刀1支、棒球棍1支前往現場，並有拿下
    車等情屬實，被移送人所辯，為事後推諉卸責之詞，不足採
    信。又扣案之西瓜刀1支、棒球棍1支，質地堅硬，如朝人揮
    舞毆打，足以傷害人之身體、生命，在客觀上足以對人之生
    命、身體、安全構成威脅，均屬具殺傷力之器械無疑；本件
    被移送人於案發當時，在公眾得出入之宜蘭縣○○鄉○○○路000
    號前，持上開具有殺傷力之西瓜刀1支、棒球棍1支欲找黃冠
    鳴理論，依一般社會通念，已對他人之生命、身體、安全構
    成相當威脅，亦足對公共秩序與社會安寧造成相當危險，是
    被移送人無正當理由攜帶具有殺傷力之器械之行為，堪以認
    定。
四、核被移送人所為，係違反社會秩序維護法第63條第1項第1款
    之無正當理由攜帶具有殺傷力之器械之規定之違序行為。爰
    審酌被移送人隨身攜帶具有殺傷力之西瓜刀1支、棒球棍1支
    之行為，對社會秩序及社會安寧造成潛在危害，所為殊值非
    難，惟考量其未持之傷人或為其他非法用途，衡酌其違序行
    為之危害情節，並兼衡被移送人於警詢中自陳家庭生活經濟
    情形為小康之生活狀況、高中肄業之智識程度，暨其否認犯
    行之態度等一切情狀，爰量處如主文所示之處罰。
五、扣案之西瓜刀1支、棒球棍1支，為被移送人所有供其本案違
    反社會秩序維護法行為所用之物，業據其供陳在卷，爰依社
    會秩序維護法第22條第3項前段之規定，均宣告沒入之。
六、依社會秩序維護法第45條第1項、第63條第1項第1款、第22
    條第3項，裁定如主文。
中　　華　　民　　國　　111 　年　　6 　　月　　30　　日
                           簡易庭法  官  陳盈孜
以上正本證明與原本無異。
如不服本裁定，應於送達後5日內，向本院提出抗告狀。
                                 書記官　林芯卉
中　　華　　民　　國　　111 　年　　6 　　月　　30　　日
附錄本案論罪科刑法條：
社會秩序維護法第63條第1項
有左列各款行為之一者，處3日以下拘留或新臺幣3萬元以下罰鍰
：
一、無正當理由攜帶具有殺傷力之器械、化學製劑或其他危險物
    品者。
二、無正當理由鳴槍者。
三、無正當理由，攜帶用於開啟或破壞門、窗、鎖或其他安全設
    備之工具者。
四、放置、投擲或發射有殺傷力之物品而有危害他人身體或財物
    之虞者。
五、散佈謠言，足以影響公共之安寧者。
六、蒙面偽裝或以其他方法驚嚇他人有危害安全之虞者。
七、關於製造、運輸、販賣、貯存易燃、易爆或其他危險物品之
    營業，未經主管機關許可；或其營業設備及方法，違反法令
    規定者。
八、製造、運輸、販賣、攜帶或公然陳列經主管機關公告查禁之
    器械者。